【裁判字號】    98,上易,17
【裁判日期】    980123
【裁判案由】    詐欺
【裁判全文】
臺灣高等法院高雄分院刑事判決          98年度上易字第17號
上  訴  人
即  被  告  乙○○
                    現於臺灣高雄看守所羈押中
上  訴  人
即  被  告  甲○○
上列上訴人因詐欺案件，不服臺灣高雄地方法院97年度易字第79
0 號中華民國97年11月19日第一審判決（起訴案號：臺灣高雄地
方法院檢察署97年度偵字第8113號、第12757 號及第12758 號）
，提起上訴，本院判決如下：
     主  文
上訴駁回。
     理  由
一、按上訴書狀應敘述「具體理由」；又第二審法院認為上訴書
    狀未敘述理由或上訴有刑事訴訟法第362 條前段之情形者，
    應以判決駁回之，同法第361 條第2 項、第367 條前段定有
    明文。又按所謂「具體理由」，必係依據卷內既有訴訟資料
    或提出新事證，指摘或表明第一審判決有何採證認事、用法
    或量刑等足以影響判決本旨之不當或違法，而構成應予撤銷
    之具體事由，始克當之（例如：依憑證據法則具體指出所採
    證據何以不具證據能力，或依憑卷證資料，明確指出所為證
    據證明力之判斷如何違背經驗、論理法則）；倘僅泛言原判
    決認定事實錯誤、違背法令、量刑失之過重或輕縱，而未依
    上揭意旨指出具體事由，或形式上雖已指出具體事由，然該
    事由縱使屬實，亦不足以認為原判決有何不當或違法者（例
    如：對不具有調查必要性之證據，法院未依聲請調查亦未說
    明理由，或援用證據不當，但除去該證據仍應為同一事實之
    認定），皆難謂係具體理由。（最高法院97年度台上字第89
    2 號判決參照）
二、經查，上訴人即被告2 人雖於上訴期間屆滿（被告乙○○於
    98年1 月2 日上訴期間屆滿、被告甲○○於97年12月30日上
    訴期間屆滿）前提出上訴書狀，復均於97年12月25日補提上
    訴理由狀，然被告2 人上訴理由狀均僅泛指「原判決所認定
    之上開事實可知，乙○○係受『葉永棠』僱用，而甲○○係
    受乙○○僱用，則甲○○與葉永棠間並無任何聯繫，如何能
    認定甲○○與葉永棠間具有犯意聯絡。又乙○○既受『葉永
    棠』之僱用，且按月領取薪資，又甲○○受乙○○僱用，亦
    按月領取薪資，準此，被告2 人主觀上所認知者一係受『葉
    永棠』之命令，一係受乙○○之命令行事，故應僅具有幫助
    犯之故意，原判決並未詳查被告2 人之主觀犯意何在，即率
    認被告2 人與葉永棠共負正犯之責，並以此論罪科刑，實有
    違誤。為此，特具狀上訴，懇請撤銷原判決」云云。另被告
    乙○○復於98年1 月10日移審本院時，其主張之上訴理由亦
    僅敘明原審量刑過重等語（本院98年1 月10日訊問筆錄）。
    足見被告2 人形式上雖已提出具體事由，然對原審所認定之
    事實均未敘明有何違法之處。又按共同正犯之意思聯絡，原
    不以數人間直接發生者為限，即有間接之聯絡者，亦包括在
    內。如甲分別邀約乙、丙犯罪，雖乙、丙間彼此並無直接之
    聯絡，亦無礙於其為共同正犯之成立。（最高法院77年度台
    上字第2135號判例參照）。準此，被告2 人上訴事由縱令實
    在，然亦均屬共同正犯，是原判決自無不當或違法之處，故
    被告2 人之上訴理由並未具體。又未具體敘述原審判決有何
    違背法令之處，其上訴即不合法律上之程式。再上訴不合法
    律上之程式之情形，依刑事訴訟法第367 條但書規定：「但
    其情形可以補正而未經原審法院命其補正者，審判長應定期
    先命補正。」，係指上訴書狀未敘述理由，原審未命補提理
    由書狀之情形。換言之，應認僅於被告上訴未敘述理由時，
    原審法院可命其補正，而未經原審法院命其補正，第二審法
    院審判長始應定期間先命補正，苟被告提起上訴時，上訴書
    狀已載理由者，即不適用。茲上訴書狀敘述之上訴理由是否
    具體，既非原審法院可命補正之事項，即毋庸先命補正。從
    而，被告乙○○、甲○○之上訴理由既均未具體，且被告乙
    ○○、甲○○均未於上訴期間屆滿後之20日內（乙○○應於
    98年1 月22日前；甲○○應於98年1 月20日前）再補提上訴
    具體理由，依上開規定，顯屬違背法律上之程式，應由本院
    依同法第367 條前段、第372 條不經言詞辯論判決如主文。
中    華    民    國    98    年    1     月    23    日
                  刑事第八庭    審判長法  官   洪兆隆
                                      法  官   陳志銘
                                      法  官   李政庭
以上正本證明與原本無異。
不得上訴。
中    華    民    國    98    年    1     月    23    日
                                      書記官   吳福連


司法院資訊處製作；財團法人民間司法改革基金會備份。
